【裁判字號】    90,自,207
【裁判日期】    900723
【裁判案由】    詐欺
【裁判全文】
台灣台中地方法院刑事判決                            九十年度自字第二七號
    自  訴  人  甲○○○石片材料有限公司  設台中市○○路○段一九二巷六號
    代  表  人  楊火成
    代  理  人  蔡宏隆律師
    被      告  乙○○
右列被告因詐欺案件，經自訴人提起自訴，本院判決如左：
    主  文
乙○○無罪。
    理  由
一、自訴意旨略以：乙○○於民國（下同）八十九年三月初，以萬象設計工程行之名
    義至台中市○○路○段一九二巷六號甲○○○石片材料有限公司（下稱九聯公司
    ），與九聯公司業務經理陳錦鵬訂定承攬契約書，由九聯公司承作其座落於三義
    廣聲新城工地之文化石部分工程，工程款共計新台幣（下同）二十九萬七千五百
    七十七元，九聯公司完工後，自同年三月三十日起多次向乙○○催領工程款，乙
    ○○於同年六月二十日始交付如附表所示面額合計為二十九萬五千元之支票二紙
    ，九聯公司恐支票屆期未能兌現，乃告知員工，須俟支票兌現始可再承作乙○○
    之工程，孰料同年八月乙○○明知其自同年七月三十一日起已有退票紀錄，資金
    已陷於困難，竟仍基於詐欺故意，向九聯公司工程部經理張宏榮謊稱自己係乙○
    ○之胞弟，因其兄乙○○無力施作前揭工程，現由其承接，並保証全部工程款之
    支付，而要求張宏榮承作上揭工地之文化石施作工程，工程款十六萬七千七百六
    十元，又於九月初再要求九聯公司承作火山花砂石施作工程，工程款係三萬二千
    四百元，俟九聯公司陷於錯誤，依約施作，於同年九月間向乙○○請款時，乙○
    ○竟不知所蹤，九聯公司經查証始知三件工程皆乙○○本人接洽，而之前交付之
    支票屆期均因拒絕往來而未獲兌現，九聯公司始知受騙。因認被告乙○○涉犯詐
    欺罪嫌云云。
二、按不能證明被告犯罪者，應諭知無罪之判決，刑事訴訟法第三百零一條第一項定
    有明文。復按刑法第三百三十九條第一項詐欺罪之成立，以意圖為自己或第三人
    不法所有，以詐術使人將本人或第三人之物交付為要件。所謂以詐術使人交付，
    必須被詐欺人因其詐術而陷於錯誤，若其所用方法，不能認為詐術，亦不致使人
    陷於錯誤，即不構成該罪，最高法院著有四十六年臺上字第二六０號判例。
三、自訴人認被告涉犯詐欺取財罪嫌，無非以証人陳錦鵬、張宏榮，及自訴人持有被
    告開立之支票未獲兌現為據。訊據被告乙○○堅決否認有何詐欺犯行，辯稱：我
    確實有聯絡自訴人去三義廣聲新城前後施作三次工程，但是是第一次的工程石材
    黏貼發生剝落所以請自訴人做第二次工程是全部重做，第三次有請自訴人去做花
    砂石工程，所以本件我與工地業主發生工程款糾紛，與自訴人第一件、第二件工
    程款也發生糾紛；第一次自訴人施工完畢後開始剝落，所以業主不付錢，我只好
    僱工把第一次工程的石材全部拆除，再請自訴人重新施工，業主不肯付款，要我
    保證石材不剝落；八十九年八月第二次請自訴人重做工程，係以自己名義，是透
    過「阿完」即第一次施工的師傅聯絡自訴人在同一地點施工等語。經查：
（一）本件被告確實有請自訴人承作三次石材工程，其中第二次工程係第一次工程石
      材剝落之重新施作，且為自訴人所明知等情，業據被告及自訴代理人蔡宏隆陳
      明在卷，復經証人即自訴人九聯公司業務經理陳錦鵬、自訴人九聯公司工務經
      理張宏榮証述在卷，是本件第二次工程確係第一次工程石材剝落之重新施作；
      惟雙方係爭執在於自訴人認第一次工程施工方法係依被告要求，故產生石材剝
      落之情形須由被告自行負責，而要求被告須支付第一次、第二次工程款，而被
      告則認第一次工程施工方法係自訴人公司之師傅提供，故產生石材剝落之情形
      須由自訴人自行負責，而僅願支付一次的工程款，是本件雙方就本件工程款之
      付款金額確有民事債務爭執，合先敘明。
（二）查自訴人雖指稱被告就第二次、第三次之石材施作工程，係詐稱為被告之弟名
      義而施用詐術，使自訴人陷於錯誤同意施作工程云云。惟查，被告矢口否認有
      自承係弟弟承接工作之事，並供稱：第二次工程係透過第一次施作工程之師傅
      「阿完」聯絡自訴人再施作等語，又查，証人即自訴人工務經理張宏榮雖証稱
      被告確係自稱係被告之弟弟云云，惟亦証稱：被告自稱是乙○○的弟弟，只有
      在電話裡講，沒有別人聽到云云，然查，自訴人接受委任施作工程，與委託人
      成立承攬契約，自需與委託人詳談，以明委託事項之相關細節如工程材料、方
      式、費用、付款方式，且需知委託人係何人，始能與之聯繫，而自訴人就第二
      次施作工程係派由何人負責與委託人詳談工程日期、費用、何時付款等情，均
      未能提出該負責之人或現場承作師傅之姓名以供本院傳訊，以明委託人即被告
      是否有自稱係被告之弟之情形，復未能提出証人即自訴人負責承作第一次工程
      之師傅「阿完」之真實姓名地址以供本院傳訊，以明被告是否透過「阿完」，
      請自訴人重新施作之事實，自難以証人張宏榮一語帶過之所稱，即認被告確有
      在電話中詐稱係「乙○○之弟」之行為，且查，倘被告於電話中自稱係「乙○
      ○之弟」，則其自稱之姓名為何？証人張宏榮已知被告再訂作工程須以現金付
      款，何以於同一地點之施作工程，僅憑被告自稱係「被告之弟」，即同意派工
      施作，亦難認自訴人有陷於錯誤。再參以自訴人公司之業務經理陳錦鵬、工務
      經理張宏榮均知第二次施作工程係第一次施作工程發生剝落之重做等情，亦為
      証人陳錦鵬、張宏榮所自承，足見於第二次施作工程時，自訴人與被告雙方已
      就第一次施作工程出現瑕疵情形均知之甚詳，自訴人再同意為第二、三次施作
      工程，實難認被告有施用詐術，使自訴人之員工陳宏榮陷於錯誤。
（三）再查，被告所交付自訴人用以支付工程款之附表之支票二張，係於八十九年六
      月二十日所交付，亦為自訴狀所陳明；又被告所有之附表之支票帳戶，雖自八
      十九年三月間起有退票情形，惟均有註銷，係自八十九年七月二十八日起始有
      未兌現之退票紀錄，於八十九年九月一日遭拒絕往來等情，亦有台中市票據交
      換所函文可佐，足証被告於八十九年六月二十日交付附表之支票予自訴人之前
      ，其仍勉力維持支票之信用，且於八十九年六月二十日交付支票予自訴人時，
      該附表之二張支票並非拒絕往來之支票，亦非信用不全之支票甚明。至該支票
      嗣後未能如期兌現，係屬債務不履行問題，尚難遽即推論被告僱請自訴人施工
      時，已具有拒不付款，為自己不法所有之意圖。
    綜上所述，本件既無証據証明被告使自訴人同意施作上開工程，係有施行何種詐
    術，是本件自訴人同意施作工程，尚非因被告施用詐術欺罔自訴人，致自訴人陷
    於錯誤而同意施作，則既無証據証明被告施作工程係以不法手段而詐騙自訴人為
    之，且被告於上開工程施作完成後，未完全給付自訴人工程費用，係雙方就工程
    費用之金額有瑕疵給付之民事爭議，衡諸一般交易常情，若被告未另以不法手段
    誤導自訴人對債信風險之判斷，尚不得因被告與自訴人間之債務糾紛，即遽論以
    被告詐欺取財之刑責。是本件既查無其他積極證據足資認定被告有詐欺犯行，其
    犯罪即屬不能證明，自應為無罪之諭知。
據上論斷，應依刑事訴訟法第三百四十三條、第三百零一條第一項前段，判決如主文
。
中      華      民      國    九十      年      七      月    二十三    日
                                        臺灣臺中地方法院刑事第一庭
                                            法  官  黃  家  慧
右正本證明與原本無異。
如不服本判決，應於判決送達後十日內向本院提出上訴狀( 應附繕本 )，上訴於臺灣
高等法院臺中分院。
                                            書記官
中      華      民      國    九十      年      七      月    二十四    日
附表
編號 票號   發票日  發票人               面額   付款行           帳號
一AＺ0000000 00.9.16 酈豐設計工程行乙○○ 150000 商業銀行豐原分行000000-0
0AＺ0000000 00.9.30 同右                 145000 同右


司法院資訊處製作；財團法人民間司法改革基金會備份。
